臺灣桃園地方法院刑事判決　　　　　　　93年度訴字第1626號
公　訴　人　臺灣桃園地方法院檢察署檢察官
被　　　告　戊○○　男　40歲.
　　　　　　　　　　國民
被　　　告　乙○○
　　　　　　　　　　國民
上列被告等因違反稅捐稽徵法等案件，經檢察官聲請簡易判決（
92年度偵字第1056號），本院認有刑事訴訟法第451 條之1 第四
項但書之情形，改行通常訴訟程序，茲本院判決如下：
    主  　　文
戊○○共同公司負責人，為納稅義務人以詐術逃漏稅捐，處有期
徒刑月，如易科罰金，以佰元折算壹日。又共同公司負責人
，為納稅義務人以詐術逃漏稅捐，處有期徒刑月，如易科罰金
，以佰元折算壹日。又共同公司負責人，為納稅義務人以詐術
逃漏稅捐，處有期徒刑月，如易科罰金，以佰元折算壹日。
又連續行使從事業務之人，明知為不實之事項，而登載於其業務
上作成之文書，足以生損害於公眾，處有期徒刑伍月，如易科罰
金，以佰元折算壹日。應執行有期徒刑壹年，如易科罰金，以
佰元折算壹日。均緩刑伍年。
乙○○共同公司負責人，為納稅義務人以詐術逃漏稅捐，處有期
徒刑伍月，如易科罰金，以佰元折算壹日。又行使從事業務之
人，明知為不實之事項，而登載於其業務上作成之文書，足以生
損害於公眾，處有期徒刑月，如易科罰金，以佰元折算壹日
。應執行有期徒刑陸月，如易科罰金，以佰元折算壹日。
    事  　　實
一、緣被告丁○○（因死亡業經本院判決不受理確定）係康凌興
    業有限公司（設址於基隆市○○○路六十五巷九號一樓，下
    稱康凌公司）之負責人，其基於幫助他人逃漏稅之概括犯意
　　，自民國八十九年十一月間起至九十年二月間止，連續開立
　  如附表所示之不實發票七十六張（銷售額總計新臺幣六千一
    百三十一萬七千七百六十七元，稅額總計三百一十萬一千八
　　百九十一元），於不詳地點，以發票金額百分之五之價格，
　  出售發票予兼具赫帝實業有限公司（址於桃園縣八德市○○
    路○段六三五號一樓，下稱赫帝公司）之實際負責人、弘曜
  　建設股份有限公司（設址於桃園縣中壢市○○○街三六五號
　　一樓，　下稱弘曜公司）、龍陞建設股份有限公司（設址於
  　桃園縣中壢市○○○街三六五號一樓，下稱龍陞公司）、大
　　玥營造有限公司（設址於桃園縣中壢市○○路五八二號六樓
  　，下稱大玥公司）等三家公司經理暨利棟企業社（設址於桃
　　園縣平鎮市○○路○段一六七巷廿七號一樓）實際營業人、
  　盛欽實業有限公司（設址於桃園縣平鎮市○○路二號九樓之
    三，下稱盛欽公司）業務經理等多重身分之甲○○（另移請
　  臺灣臺北地方法院併案審理中）。弘曜公司、龍陞公司、大
    玥公司之實際執行公司業務之人均為戊○○，而盛欽公司之
    負責人則為乙○○，戊○○、乙○○二人均為依公司法第八
    條規定之公司負責人，甲○○於取得發票後，分別與戊○○
    、乙○○等人各別基於逃漏營業稅之犯意聯絡，及行使業務
    上不實文書之概括犯意聯絡，明知弘曜公司、龍陞公司、大
　　玥公司、盛欽公司與康凌公司間均無實際交易，戊○○、乙○○仍委由甲○○以購得之發票，連續自九十年一月起至同
    年十一月底止，每隔二月分別委由不知情之上揚工商會計事
　　務所及不詳會計師分別於戊○○業務上應作成之「桃園縣營
　  業人銷售額與稅額申報書」上登載前開弘曜公司、龍陞公司
    、大玥公司與康凌公司間交易之不實事項；於乙○○業務上
    應作成之「臺北縣營業人銷售額與稅額申報書」上登載前開
　  盛欽公司與康凌公司間交易之不實事項，再檢附如附表所示
    不實之統一發票，於同年三、五、七、九、十一月每月十五
    日左右先後委由不知情之會計師持向財政部臺灣省北區國稅
    局桃園縣稅捐稽徵處中壢分處、臺北縣政府稅捐稽徵處分別
    申報前開公司九十年一至十月間當期進項退抵稅額，共為納
    稅義務人弘曜公司、龍陞公司、大玥公司以詐術逃漏九十年
    度營業稅依序分別為新臺幣（下同）十八萬一千四百八十元
　　、七萬六千零四十元、二十三萬四千七百六十元；另為納稅
    義務人盛欽公司以詐術逃漏九十年度營業稅二十八萬零八百
    九十三元，及逃漏九十年度營利事業所得稅二百七十二萬九
    千三百十三元，均足生損害於稅捐稽徵機關核稅之正確性。
二、案經法務部調查局航業海員調查處臺中站移請臺灣桃園地方
    法院檢察官偵查後聲請簡易判決處刑。
    理  　　由
一、訊據被告戊○○坦承為納稅義務人弘曜公司、龍陞公司、大
    玥公司之實際執行業務之人；而被告乙○○亦坦承為納稅義
    務人盛欽公司之負責人，惟被告二人皆矢口否認右揭犯行，
    被告戊○○辯稱：前開行為均為甲○○所為，伊並不知情，
    又甲○○並無在弘曜公司、龍陞公司、大玥公司擔任何職位
    ，當初係甲○○稱要頂下前開三家公司，伊才將弘曜公司、
    龍陞公司、大玥公司之相關發票等資料交給甲○○，當時並
    無簽訂書面契約，僅口頭約定云云，而被告乙○○則以：盛
    欽公司於九十年間欲辦理停業，適其友人葉高濃稱熟悉該業
    務，其因而將盛欽公司之統一發票等資料交付甲○○與葉高
    濃，不知甲○○向康凌公司購買股票云云。惟查：
(一)被告戊○○為龍陞公司、大玥公司、弘曜公司等公司之實際
    負責人之事實，為被告戊○○所坦承，並經證人甲○○及大
    玥公司之名義負責人李雲昌、饒仁超等人證述明確，並有康
    淩公司登記資料、康淩公司統一發票查核清單及龍陞公司、
    大玥公司、弘曜公司之登記資料、變更事項登記卡、公司章
    程、公司股東名簿等文件在卷可稽，又龍陞公司、大玥公司
    、弘曜公司前揭虛報進項金額高達九百八十四萬五千六百元
    ，亦有桃園縣稅捐處中壢分處九十一年六月二十五日桃稅壢
    營密字第○九一三○○○二一六號函送所附之龍陞公司、大
    玥公司、弘曜公司申報之九十年度各期「桃園縣營業人銷售
    額與稅額申報書」共二十三份（附於九十二年度偵字第一○
    五六號卷第二七六頁至二九三頁）在卷可資佐證，又納稅義
    務人弘曜公司、龍陞公司、大玥公司以前開方法逃漏九十年
    度營業稅依序分別為十八萬一千四百八十元、七萬六千零四
    十元、二十三萬四千七百六十元，並有財政部臺灣省北區國
    稅局中壢稽徵所九十三年八月十三日北區國稅中壢三字第09
    31026287號函在卷可稽，是弘曜公司、龍陞公司、大玥公司
    有逃漏九十年度營業稅之事實，可堪認定。
(二)被告戊○○雖以前詞置辯，惟查，右揭以購買康凌公司之統
    一發票作為進項申報扣抵營業稅款，用以逃漏稅捐之事實，
    業據證人共同被告甲○○於警詢時證述：伊在大再公司負責
    房屋銷售、房屋貸款及財務事宜，伊係為了幫前開公司節稅
    ，才購買康凌公司之統一發票作為進項扣抵稅款，實際上並
    無進貨之事實等語綦詳，本院經傳喚、囑託拘提均無著，因
    該證人甲○○於審理中無法到庭，故其於警詢時所為之陳述
    ，距案發時間較為接近，較少權衡利害得失，其先前於警詢
    之陳述，具有可信性及必要性，依刑事斥訟法第一百五十九
    條之二規定，得採為證據。雖證人甲○○於警詢時證稱：被
    告戊○○並不知情購買康凌公司發票之情事，然查，龍陞公
    司、大玥公司、弘曜公司前揭虛報進項金額高達九百八十四
    萬五千六百元，而戊○○則為龍陞公司、大玥公司、弘曜公
    司三家公司之實際執行業務之人，豈有不知情之理，顯與常
    理有悖。是證人甲○○該部分陳述，應係迴護被告戊○○之
    舉，尚難採信。又證人丙○○即龍陞公司之名義負責人雖於
    本院證述，迋年泰並無在龍陞公司任職，在八十年年底，甲○○有與戊○○協商要買下前開三家公司云云，然查，因該
    證人丙○○為被告戊○○之前妻，且為龍陞公司名義上負責
    人，而龍陞公司尚有稅捐問題仍在行政救濟中，故該證人之
    證言難免偏頗，且並無其他書面契約或文件可資佐證，是其
    證言，尚難作為有利被告戊○○之認定依據。綜上足認，被
    告戊○○前開辯解，應係其事後卸責之詞，尚難採信。顯然
    被告戊○○有與甲○○基於以詐術逃漏稅捐及行使業務登載
    不實文書之共同犯意聯絡，連續於前開期間，以前開詐術逃
    漏應繳營業稅之犯行至明。
(三)另被告乙○○為盛欽公司之負責人之事實，為被告乙○○所
    坦承，並經證人甲○○於檢察官偵查中證述明確，並有盛欽
    公司登記資料、變更事項登記卡、公司股東名簿等文件在卷
    可稽，又盛欽公司前揭虛報進項金額高達六百二十六萬七千
    八百四十元，亦有臺北縣政府稅捐稽徵處九十一年七月四日
    北稅工字第○九一○六○○○六○號函送所附之盛欽公司申
    報之九十年度各期「桃園縣營業人銷售額與稅額申報書」共
    六份（附於九十二年度偵字第一○五六號卷第三一一頁至三
    二七頁）、統一發票查核清單十一紙在卷可資佐證，又納稅
    義務人盛欽公司以前開方法逃漏九十年度營業稅為二十八萬
    零八百九十三元，及逃漏九十年度營利事業所得稅二百七十
    二萬九千三百十三元，並有康凌公司登記資料、康淩公司統
    一發票查核清單及財政部臺灣省北區國稅局九十三年九月八
    日北區國稅審三字第0931045693號函（附於本院九十二年度
    壢簡字第一六一六號卷第四二頁、四三頁）、財政部臺灣省
    北區國稅局臺北縣分局九十三年十一月二日北區國稅北縣一
    字第0930039455號函及所附之核定通知書（附於本院九十三
    年度訴字第一六二六號卷第三三至三七頁）各一份在卷可稽
    ，是盛欽公司有逃漏九十年度營業稅及營利事業所得稅之事
    實，可堪認定。
(四)被告乙○○雖以前詞置辯，惟查，右揭以購買康凌公司之統
    一發票作為進項申報扣抵營業稅款，用以逃漏前開稅捐之事
    實，業據證人共同被告甲○○於檢察官偵訊時及另案審理時
    （臺灣臺中方法院九十三年度訴字第一八三號）證述：盛欽
    之發票是葉高濃交付予伊，因葉高濃之前向伊說景氣不好要
    貸款，但業績不好所以要做大業績，實際上盛欽公司未與康
    凌公司交易過等語明確，而被告乙○○於檢察官偵查中亦坦
    承曾於委託甲○○、葉高濃等人辦理盛欽公司停業時，將空
    白發票多本交予甲○○等人作帳等語（見九十二年度偵字第
    一○五六號卷第一○九頁），是綜上足認被告乙○○對於甲○○向他人購買發票虛報進項之事，自無從諉稱不知。則顯
    然被告乙○○有與甲○○基於以詐術逃漏稅捐之共同概括犯
    意聯絡，連續於前開期間，以前開詐術逃漏應繳之營業稅、
    營利事業所得稅之犯行。
(五)綜合前述，本件事證明確，被告二人之前揭犯行均已可認定
    ；被告戊○○、乙○○二人前開否認犯行之辯解，顯係事後
    卸責之詞，尚非可採，被告等犯行均堪認定。
二、按稅捐稽徵法第四十一條之罪，係以詐術或其他不正當之方
　　法逃漏稅捐為成立要件。而所謂詐術固同於刑法上詐術之意
  　，乃指以偽作真或欺罔隱瞞等積極之作為，致稅捐機關陷於
    錯誤，而免納或少納應繳之稅款，以獲取財產上之不法利益
　　；至不正當方法則指詐術以外，其他違背稅法上義務，足以
  　減損租稅徵收之積極行為而言，二者之含義並非相同（以上
    參酌最高法院九十二年度臺上字第一六二四號裁判意旨）。
    次按商業會計法之商業會計憑證，分為原始憑證及記帳憑證
　　，所謂原始憑證，係指證明事項之經過，而為造具記帳憑證
  　所根據之憑證，而記帳憑證則係指證明處理會計事項人員之
    責任而為記帳所根據之憑證而言，此觀諸商業會計法第十五
    條之規定自明（參酌最高法院九十一年度台上字第一八二八
　　號裁判意旨）。查「桃園縣營業人銷售額與稅額申報書」係
    被告戊○○因分別執行龍陞公司、大玥公司、弘曜公司之業
    務；而「臺北縣營業人銷售額與稅額申報書」無非是被告乙○○因執行盛欽公司之業務，而分別為向稅捐稽徵機關敘明
　  銷售額與應繳營業稅額，於業務上所作成之文書，初非上述
    法定商業會計憑證之原始憑證或記帳憑證，合先明。故關
    於論罪部分：
    (一)核被告戊○○所為，係分別犯稅捐稽徵法第四十一條、
        第四十七條第一款之公司負責人為納稅義務人以詐術逃
　　　　漏稅捐三罪，及刑法第二百十六條、第二百十五條之行
  　　　使業務登載不實之文書罪。被告戊○○與甲○○就前開
    　　犯行間，具有犯意之聯絡及行為之分擔，為共同正犯。
      　被告戊○○於業務上文書登載不實後持以行使，其登載
　　　　不實之低度行為應為行使之高度行為所吸收，不另論罪
  　　　。又被告戊○○先後多次行使業務登載不實文書之行為
    　　，時間緊接，所犯構成要件相同，顯係基於概括之犯意
      　反覆為之，為連續犯，應依刑法第五十六條規定論以一
        罪，並依法加重其刑。又被告戊○○係委由不知情之上
　　　　揚工商會計事務所持向財政部臺灣省北區國稅局桃園縣
　　　　稅捐稽徵處中壢分處申報九十年一至十月間當期進項退
　　　　抵稅額，均為間接正犯。至檢察官認被告上述違法稅捐
  　　　稽徵法部分亦屬連續犯乙節，尚有未洽，因公司與公司
    　　負責人，在法律上並非同一人格主體，稅捐稽徵法第四
　　　　十七條第一款所定，依公司法規定之公司負責人應受處
  　　　罰，係自同法第四十一條轉嫁而來，屬於「代罰」性質
    　　，其個人究非納稅義務人，當無所謂基於概括之犯意，
      　自無成立連續犯之餘地（參酌最高法院八十九年度臺上
　　　　字第一六四二號裁判意旨）。再者，公司負責人既非逃
  　　　漏稅捐之納稅義務人，僅係代罰而已，則公司以詐術逃
    　　漏稅捐，縱由公司負責人為之，究非屬於公司負責人本
      　身之犯罪行為，自與公司負責人之其他犯罪行為間，無
　　　　連續犯或方法、目的之牽連關係可言；是被告戊○○所
  　　　犯上開以詐術逃漏前開龍陞公司、大玥公司、弘曜公司
　　　　等三家公司稅捐，係成立以詐術逃漏稅捐罪三罪，而與
  　　　其另犯連續行使業務登載不實之文書罪等四罪間，犯意
    　　各別，行為互殊，應予分論併罰。公訴人雖漏引刑法第
      　二百十六條、第二百十五條法條，惟因本件於聲請簡易
　　　　判決聲請書上已及被告有將前開不實事項登載於業務
        上應作成之「桃園縣營業人銷售額與稅額申報書」持向
        稅捐稽徵機關申報九十年一至十月間當期進項退抵稅額
        之事實，應認該部分犯行為起訴效力所及，併予明。
    (二)核被告乙○○所為，係犯稅捐稽徵法第四十一條、第四
        十七條第一款之公司負責人為納稅義務人以詐術逃漏稅
        捐罪，及刑法第二百十六條、第二百十五條之行使業務
        登載不實之文書罪（聲請書漏引法條）。被告乙○○與
        甲○○就前開犯行間，具有犯意之聯絡及行為之分擔，
        為共同正犯。被告乙○○於業務上文書登載不實後持以
        行使，其登載不實之低度行為應為行使之高度行為所吸
　　　　收，不另論罪。又被告乙○○係委由不知情之會計事務
  　　　所持向財政部臺灣省北區國稅局臺北縣政府稅捐稽徵處
    　　申報九十年一至十月間當期進項退抵稅額，及申報該年
      　度營利事業所得稅，均為間接正犯。又被告乙○○先後
　　　　多次行使業務登載不實文書之行為，時間緊接，所犯構
  　　　成要件相同，顯係基於概括之犯意反覆為之，為連續犯
    　　，應依刑法第五十六條規定論以一罪，並依法加重其刑
      　。至聲請書認被告乙○○上述違法稅捐稽徵法部分亦屬
        連續犯乙節，尚有未洽，已如前述，是被告乙○○所犯
　　　　上開以詐術逃漏稅捐罪及連續行使業務登載不實之文書
  　　　罪二罪間，犯意各別，行為互殊，應予分論併罰。
      爰分別審酌被告戊○○、乙○○二人所為相當妨害國家之
      稅收，被告二人犯罪之動機、目的、手段、方法，被告戊○○前無其他前科，品行尚佳，被告乙○○另因違反商業
      會計法等案件，經臺灣臺中地方法院判處有期徒刑四月，
      如易科罰金，以三百元折算一日確定，此有臺灣高等法院
      被告全國前案紀錄表二份在卷可稽，前開公司逃漏稅捐之
      金額、數量，所生之危害，被告二人犯罪後態度等一切情
      狀後，各量處如主文所示之刑，並均諭知如易科罰金之折
      算標準，及依法定渠等應執行之刑暨易科罰金之折算標準
      。末查被告戊○○從無前科，未曾受有期徒刑以上刑之宣
      告，有臺灣桃園地方法院檢察署刑案資料查註紀錄表、臺
　　　灣高等法院被告全國前案紀錄表各一件在卷可明，其經此
　　　教訓，自當知所惕勉而無虞再犯，本院綜核各情認上開有
  　　期徒刑之宣告，已足策其自新，所宣告之刑，以暫不執行
    　為適當，併依法諭知緩刑五年，用啟向上。
三、本案原經檢察官聲請簡易判決處刑，本院認有刑事訴訟法第
    451 條之1 第四項但書之情形，改行通常訴訟程序，併予
    明。
據上論斷，應依刑事訴訟法第四百五十二條、第二百九十九條第
一項前段，稅捐稽徵法第四十一條、第四十七條第一款，刑法第
十一條前段、第二十八條、第五十六條、第二百十六條、第二百
十五條、第四十一條第一項前段、第二項、第五十一條第五款、
第七十四條第一款，罰金罰鍰提高標準條例第一條前段、第二條
，判決如主文。
本案經檢察官孫沛琦到庭執行職務。
中　　華　　民　　國　　94　　年　　5 　　月　　26　　日
                  刑事第十二庭  審判長法　官　游　紅　桃
                                      法　官  林　家　賢
                                      法　官  黃　永　定
以上正本證明與原本無異。
如不服本判決，應於判決送達後10日內向本院提出上訴狀（應附
繕本），上訴於臺灣高等法院。
                            　　　　　書記官　李　佩　玲
中　　華　　民　　國　　94　　年　　5 　　月　　26　　日
附錄論罪科刑依據之法條：
稅捐稽徵法第41條（逃漏稅捐之處罰）
納稅義務人以詐術或其他不正當方法逃漏稅捐者，處五年以下有
期徒刑、拘役或科或併科新台幣六萬元以下罰金。
稅捐稽徵法第47條
 (法人或非法人團體負責人之刑責)
本法關於納稅義務人、扣繳義務人及代徵人應處徒刑之規定，於
左列之人適用之：
一  公司法規定之公司負責人。
二  民法或其他法律規定對外代表法人之董事或理事。
三  商業登記法規定之商業負責人。
四  其他非法人團體之代表人或管理人。
中華民國刑法第216條
（行使偽造變造或登載不實之文書罪）
行使第二百十條至第二百十五條之文書者，依偽造、變造文書或
登載不實事項或使登載不實事項之規定處斷。
中華民國刑法第215條
（業務上文書登載不實罪）
從事業務之人，明知為不實之事項，而登載於其業務上作成之文
書，足以生損害於公眾或他人者，處三年以下有期徒刑、拘役或
五百元以下罰金。
（註：本件主文所諭知之有期徒刑如易科罰金之折算標準係以銀
元為單位，一銀元折算新台幣三元。）
